【裁判字號】    89,訴,592
【裁判日期】    890904
【裁判案由】    確認債權存在
【裁判全文】
臺灣彰化地方法院民事判決  八十九年度訴字第五九二號
    原      告  丁○○○
    訴訟代理人  黃勝雄律師
    複代理人    甲○○
    被      告  丙○○      戶.
                            住.
                乙○        住.
右當事人間請求確認債權存在事件，本院判決如左：
    主      文
確認被告乙○對被告丙○○新臺幣捌拾柒萬伍仟伍佰元之債權存在。
訴訟費用由被告負擔。
    事      實
甲、原告方面：
一、聲明：求為判決如主文第一項所示。
二、陳述：
（一）原告於民國八十九年六月十三日，以鈞院核發對於被告乙○之債權憑證，對於
      被告乙○聲請強制執行，並以被告乙○對於被告丙○○有新臺幣（下同）二百
      五十一萬九千元之債權，聲請鈞院強制執行處對被告丙○○核發執行命令，經
      鈞院八十九年度執字第五二０七號受理在案，並於八十九年六月十六日對被告
      丙○○核發執行命令，詎被告丙○○於八十九年六月二十八日具狀聲明異議，
      並稱未積欠被告乙○任何債務。嗣後經鈞院強制執行處通知原告應依強制執行
      法第一百二十條之規定起訴，原告依強制執行法第一百二十條之規定提起本訴
      訟。
（二）依據彰化縣福興鄉○○段八四五、八四五之一、八四五之三、八四五之四、八
      四五之五、八四五之六、八四五之七、八四五之八地號之土地登記謄本記載，
      被告乙○對於被告丙○○有二百五十一萬九千元之抵押債權存在，如果被告丙
      ○○已有消滅、清償債權之情事，何以並未塗銷抵押權？且被告丙○○於本件
      已承認其有積欠被告乙○八十七萬五千五百元之債務，足認被告乙○確實對於
      被告丙○○有八十七萬五千五百元之債權存在。
三、證據：提出債權憑證、執行命令、聲請異議狀影本各一件及土地登記謄本八件為
    證。
乙、被告丙○○方面：
一、聲明：求為判決原告之訴駁回。
二、陳述：
    被告丙○○於八十一年八月二十日向被告乙○借款八十七萬五千五百元，當時被
    告丙○○有簽發發票日期為八十一年八月二十日、面額分別為一百二十萬元、七
    萬一千元之本票二紙交給被告乙○，該二張本票當時有無記載到期日，被告丙○
    ○現在忘記了。又當時被告丙○○和被告乙○合夥購買土地要繳納土地增值稅，
    被告乙○要先替被告丙○○繳納增值稅，被告丙○○就不用另外再開本票給被告
    乙○，所以被告丙○○簽發的本票金額才寫高一點，後來在八十四年間才設定抵
    押權給被告乙○，當時設定抵押債權為二百五十一萬九千元，是因為被告乙○說
    將抵押權設定高一點，將來如果被告丙○○要再向被告乙○借錢就不用再設定抵
    押權，但是後來被告丙○○並沒有再向被告乙○借錢。被告丙○○於八十一年八
    月二十日向被告乙○借款八十七萬五千五百元，迄今被告丙○○還沒有清償債務
    ，又被告乙○沒有將前揭二張本票交還給被告丙○○，所以被告丙○○才拒絕清
    償債務，迄今沒有其他人拿被告丙○○簽發的前揭二張本票來向被告丙○○請求
    給付票款。因為被告丙○○對於所簽發之前揭二張本票負有清償本票票據債務之
    責任，如果被告乙○將被告丙○○簽發的前揭二張本票背書轉讓給別人，被告丙
    ○○就要負擔本票票據債務一百二十七萬一千元，則扣除被告丙○○積欠被告乙
    ○之借款債務八十七萬五千五百元，被告乙○尚積欠被告丙○○三十九萬五千五
    百元。
丙、被告乙○部分：
    被告乙○未於言詞辯論期日到場，亦未提出書狀作何聲明或陳述。
丁、本院依職權調閱本院八十九年度執字第五二０七號執行卷宗。
    理      由
一、被告乙○受合法通知，未於言詞辯論期日到場，核無民事訴訟法第三百八十六條
    所列各款情形，爰依原告之聲請，由其一造辯論而為判決。
二、按訴狀送達後，原告不得將原訴變更或追加他訴，但擴張或減縮應受判決事項之
    聲明者，不在此限，民事訴訟法第二百五十五條第一項第三款定有明文。本件原
    告於訴狀送達後，於八十九年八月二十一日本院審理中，將原請求確認被告乙○
    對被告丙○○二百五十一萬九千元之債權存在，減縮為確認被告乙○對被告丙○
    ○八十七萬五千五百元之債權存在之聲明，核為減縮應受判決事項之聲明，合於
    民事訴訟法第二百五十五條第一項第三款之規定，應予准許，合先敘明。
三、原告主張其於八十九年六月十三日，以本院核發對於被告乙○之債權憑證，對於
    被告乙○聲請強制執行，並以被告乙○對於被告丙○○有二百五十一萬九千元之
    債權，聲請本院強制執行處對被告丙○○核發執行命令，經本院於八十九年六月
    十六日以八十九年度執字第五二０七號對被告丙○○核發執行命令，詎被告丙○
    ○於八十九年六月二十八日具狀聲明異議，並稱未積欠被告乙○任何債務等事實
    ，業據原告提出債權憑證、執行命令、聲請異議狀影本各一件為證，復為被告丙
    ○○所不爭執，被告乙○受合法通知，並未到場爭執，亦未提出書狀以供斟酌，
    自堪認原告此部分之主張為真實，是原告依強制執行法第一百二十條之規定起訴
    請求確認被告乙○對丙○○債權存在，原告即有受確認判決之法律上利益。
四、又原告主張被告丙○○於八十一年八月二十日向被告乙○借款八十七萬五千五百
    元，並於八十四年九月間將彰化縣福興鄉○○段八四五、八四五之一、八四五之
    三、八四五之四、八四五之五、八四五之六、八四五之七、八四五之八地號土地
    ，設定二百五十一萬九千元之抵押權予被告乙○，迄今被告丙○○仍未清償債務
    之事實，有原告提出之土地登記謄本八件為證，復為被告丙○○所不爭執，自堪
    認原告主張被告乙○對被告丙○○八十七萬五千五百元之債權存在屬實。至於被
    告丙○○抗辯稱：「如果被告乙○將我簽發的前揭二張本票背書轉讓給別人，我
    就要負擔本票票據債務一百二十七萬一千元，則扣除我積欠被告乙○之借款債務
    八十七萬五千五百元，被告乙○尚欠我三十九萬五千五百元。」云云，惟查被告
    丙○○自認迄今並無其他人持其所簽發之前揭二張本票對其請求給付票款，足認
    被告丙○○迄今並未給付本票票款一百二十七萬一千元予任何人，被告乙○仍然
    對於被告丙○○有八十七萬五千五百元之債權存在，是被告丙○○此部分所辯自
    屬無據，不足採信。
五、綜上所述，被告乙○對於被告丙○○有八十七萬五千五百元之債權存在，被告丙
    ○○既未能就該債權有消滅或清償等事由，舉證以實其說，核之前開說明，本件
    原告請求確認被告乙○對被告丙○○有八十七萬五千五百元之債權存在，洵屬有
    據，應予准許。
六、據上論結：本件原告之訴為有理由，爰依民事訴訟法第三百八十五條第一項前段
    、第七十八條、第八十五條第一項前段，判決如主文。
中      華      民      國    八十九    年      九      月      四      日
                              臺灣彰化地方法院民事第一庭
~B法      官  胡文傑
右為正本係照原本作成。
如對本判決上訴，應於判決送達後二十日內向本院提出上訴狀。
~B法院書記官  張西武
中      華      民      國    八十九    年      九      月      四      日


司法院資訊處製作；財團法人民間司法改革基金會備份。
